臺灣士林地方法院刑事判決　　　　　　　　　　　　九十三年度簡上字第一三九號
　　上　訴　人
　　即　被　告　甲○○
　　　　　　　　乙○○
右列被告因傷害案件，對本院士林簡易庭中華民國九十三年八月九日九十三年度湖簡
字第五０號刑事簡易判決（聲請簡易判決處刑書案號：臺灣士林地方法院檢察署九十
三年度調偵字第一八八號）不服，提起上訴，本院管轄之第二審合議庭判決如左：
    主      文
上訴均駁回。
甲○○、乙○○均緩刑貳年。
    事實及理由
一、本案經本院審理結果，認第一審以上訴人甲○○、乙○○均犯刑法第二百七十七
    條第一項之傷害罪，各處拘役五十日，並分別諭知易科罰金之折算標準，其認事
    、用法及量刑均無不當，應予維持，並引用第一審判決書記載之事實、證據（另
    補充更正甲○○復受有前額頭皮裂傷之傷害）。
二、上訴人甲○○上訴意旨稱：伊係被乙○○持鐵管毆傷，伊不得已只好拿掃帚抵擋
    ，掃帚都被打斷了，乙○○會受傷是因為我擋她的時候碰到她的肩膀所造成的，
    伊被打的太冤枉了等語。上訴人乙○○上訴意旨則稱：是甲○○先罵伊，並用掃
    帚毆打伊，伊才用鐵管還擊，甲○○後來還用拖把及石頭毆打伊等語。
三、按正當防衛必須對於現在不法之侵害始得為之，侵害業已過去，即無正當防衛可
    言。至彼此互毆，又必以一方初無傷人之行為，因排除對方不法之侵害而加以還
    擊，始得以正當防衛論。故侵害已過去後之報復行為，與無從分別何方為不法侵
    害之互毆行為，均不得主張防衛權。又正當防衛必須對於現在不法之侵害始得為
　　之，侵害業已過去，或無從分別何方為不法侵害之互毆行為，均不得主張防衛權
  　，而衡之一般社會經驗法則，互毆係屬多數動作構成單純一罪而互為攻擊之傷害
    行為，縱令一方先行出手，而還擊之一方在客觀上苟非單純對於現在不法之侵害
    為必要排除之反擊行為，因其本即有傷害之犯意存在，則對其互為攻擊之還手反
    擊行為，自無主張防衛權之餘地，最高法院三十年上字第一０四０號判例、九十
    二年台上字第三０三九號判決分別著有明文。
四、查本件上訴人二人確有於右揭時、地分別持掃帚及鐵管互毆成傷之事實，已據其
    等於偵查時分別供認不諱（甲○○供稱：當日是乙○○罵伊，伊二人才打起來，
    因其等為垃圾放何處之問題，陳女跑過來罵伊，伊就質問陳女為何罵人，結果乙
    ○○就拿一支鐵管打伊，伊就拿一支掃帚抵擋，於過程中伊掃帚有打到乙○○肩
    膀等語；乙○○供稱：當天是甲○○先拿拖把打伊，她說伊罵她，後來伊就拿收
    衣服的竿子和她打起來，伊當時有拿竿子打到甲○○的頭，但甲○○亦有打到伊
    手及背部等語，參九十三年三月二日偵查筆錄），核與證人陳財德於偵查時證述
　　當天上訴人二人曾發生口角及肢體衝突等情節相符，堪認上訴人二人確係因故各
　  自基於傷害之犯意互相攻擊對方成傷，至上訴人甲○○聲請訊問之證人即其女曾
    美珠雖於本院審理時到庭證稱僅見上訴人乙○○持鐵管毆傷上訴人甲○○，並未
    看到乙○○受傷等語，惟其證詞與上訴人甲○○自承曾以掃帚打到乙○○之情顯
    不相符，足見係因上訴人甲○○為其母而刻意迴護所為證言，自不足採信。綜上
    ，以上訴人二人上述自白及其所受傷勢觀察，足認其等係各自基於傷害對方之犯
    意，分持鐵管及掃帚持續互相攻擊對方，並非一方單純就對方現在不法之侵害所
    為必要排除之反擊行為，揆諸首揭說明，自難認其等之毆擊行為為正當防衛權之
    行使，是上訴人二人確均有傷害人之身體等犯行，事證明確，原審據以論罪科刑
    ，於法並無違誤，上訴人徒憑己意，或以係正當防衛權之行使，或以係誤傷對方
    且欲對方賠償其損害等為由分別提起上訴，均無可取，應予駁回。
五、惟查上訴人前均未曾受有期徒刑以上刑之宣告，有臺灣高等法院被告全國前案紀
    錄表二紙可查，其等因細故爭執一時失慮，誤蹈法網，犯後已願互相原諒對方之
    行為，有本院審判筆錄一紙在卷可稽，其等經此偵審程序，並經科刑判決，應能
    知所警惕，當無再犯之虞，本院因認對其等所宣告之刑，以暫不執行為適當，爰
    併諭知緩刑二年，以啟自新，並勵來茲。
據上論斷，應依刑事訴訟法第四百五十五條之一第一項、第三項、第三百六十八條、
第三百六十四條、第三百七十三條、第七十四條第一款，判決如主文。
本案經檢察官王巧玲到庭執行職務。
中      華      民      國    九十三    年      十      月    二十九　  日
                                  臺灣士林地方法院刑事第六庭
                                      審判長法  官  趙  文  卿
                                            法  官  李  昆  霖
                                            法  官  朱  光  仁
右正本證明與原本無異。
本判決不得上訴。
                                            書記官  劉  政  惠
中      華      民      國    九十三    年      十      月    二十九　  日
